【裁判字號】    91,交上訴,2021
【裁判日期】    920109
【裁判案由】    公共危險等
【裁判全文】
臺灣高等法院臺中分院刑事判決                九十一年度交上訴字第二二一號
    上  訴  人  臺灣南投地方法院檢察署檢察官
    被      告  丙○○  男  四.
右上訴人因被告公共危險等案件，不服臺灣南投地方法院九十一年度交訴字第三○號
中華民國九十一年十月十一日第一審判決（起訴案號：臺灣南投地方法院檢察署九十
一年度偵字第一七七○號）提起上訴，本院判決如左：
    主      文
上訴駁回。
    理      由
一、公訴意旨略以：被告丙○○與甲○○曾同居多年，於同居期間並生有一女，具有
    家庭暴力防治法第三條第二款所訂之家庭成員關係；二人於民國九十年十一月間
    分手後，丙○○於同年十二月三十日下午四時許，駕駛牌照號碼ＱＸ─一一八一
    號自用小客車，至南投縣埔里鎮○○路○段三一八號乙○○所開設之「春夏秋冬
    檳榔攤」，欲與在該處擔任店員之甲○○談判，惟甲○○始終未予理會，丙○○
    見狀怒不可遏，基於傷害之概括犯意，以手掐住甲○○之脖子，並將坐在椅子上
    之甲○○推倒在地，旋走出檳榔攤之外，另基於毀損之故意及承上傷害之犯意，
    駕駛其停放在檳榔攤旁之上開車輛，朝檳榔攤衝撞，使乙○○所有之檳榔攤遭猛
    烈撞擊而損壞，在檳榔攤內之甲○○則因閃避不及，受有右手掌及右腳踝兩處各
    約○‧五公分之擦傷（傷害、毀損部分已經乙○○、甲○○撤回告訴，由原審判
    決公訴不受理在案），詎丙○○駕車肇事，致甲○○受傷後，非惟未停車察看施
    救，反因畏罪，另行起意，立即倒車，駕車逃逸；因認被告丙○○涉有刑法第一
    百八十五條之四之肇事逃逸罪嫌云云。
二、按犯罪事實應依證據認定之，無證據不得推定其犯罪事實；又不能證明被告犯罪
    者，應諭知無罪之判決，刑事訴訟法第一百五十四條、第三百零一條第一項分別
    定有明文。而認定不利於被告之事實，須依積極證據，茍積極證據不足為不利被
    告之認定時，即應為有利於被告之認定，更不必有何有利之證據，此有最高法院
    三十年上字第八一六號判例可資參照。又行為非出於故意者不罰，刑法第十二條
    第一項定有明文，所謂故意係指行為人認知客觀不法構成要件並意欲實現不法構
    成要件之主觀心態，而刑法第一百八十五條之四肇事逃逸罪即為故意犯，行為人
    除客觀上有肇事致人死傷而逃逸之行為外，主觀上對於駕駛交通工具肇事，致人
    死傷之事實，須具有認識，始能成罪。惟有關駕駛動力交通工具「肇事」此一構
    成要件要素，究係「故意」造成或「過失」形成，則容有探究之餘地；然依據文
    義解釋，肇事之意涵，如同「發生交通事故（或口語：發生車禍）」，乃是以「
    無故意」為前提，若蓄意運用車輛以為犯罪之工具，則應名之為「殺人」或「傷
    害」等，不應再稱為肇事。另參諸前開條文之立法理由，在於「為維護交通安全
    ，加強救護，減少被害人之死傷，促使駕駛人於肇事後，能對被害人即時救護，
    特增設本條，關於肇事致人死傷而逃逸之處罰規定。」，可知確保交通秩序之維
    護、減少被害人之傷亡，以促進交通之安全，方為本條立法之目的，故其適用上
    應限於車禍肇事之交通案件，亦即惟有以行為人駕駛動力交通工具，因過失而肇
    事，並於肇事後，對於被害人不施加救護而逃逸，始克成立，如係故意以汽車作
    為殺、傷害人之工具，縱嗣後駕車逃離現場，要屬侵害個人法益之犯罪，尚難以
    侵害社會法益之公共危險罪相繩。
三、公訴人認被告丙○○故意駕車衝撞「春夏秋冬檳榔攤」，致擔任店員之甲○○受
    有右手掌及右踝兩處各約○‧五公分之擦傷，涉有刑法第一百八十五條之四駕駛
    動力交通工具肇事，致人受傷而逃逸之犯行，無非以被害人甲○○之指訴，及診
    斷證明書一紙、照片六張為其論據。訊據被告丙○○固坦承於上開時、地駕駛車
    牌號碼ＱＸ─一一八一號自小客車撞及「春夏秋冬檳榔攤」，且因害怕始逃離現
    場之事實，惟否認衝撞該檳榔攤係出於故意，辯稱：伊至該檳榔攤詢問甲○○二
    人所生之子在何處及談分手事宜，伊要駕車離開時，想向甲○○購買香菸，欲踩
    剎車不小心誤踩油門而撞擊該檳榔攤云云。揆諸前開說明，被告究係基於傷害之
    犯意而故意駕車衝撞檳榔攤，或過失衝撞檳榔攤，關係被告是否成立犯罪，茲分
    述如下：
（一）被告於前開時、地駕車至告訴人甲○○工作之「春夏秋冬檳榔攤」，告訴人對
      於被告所言均不加理會，被告乃於離去之際，明知告訴人在該檳榔攤內工作，
      仍憤而故意駕車衝撞該檳榔攤，並隨即倒車逃逸，因而致告訴人受傷之經過，
      迭遽被害人於警訊、偵查及本院調查時指述綦詳（參見偵卷第八頁反面、第九
      頁正面、第二二頁反面，本院卷第二一頁）。被告復於警訊供稱：「我當時至
      該檳榔攤內找甲○○告訴他以後不要連絡，但他都一直不開口說話，然後我就
      很生氣，跟他講說沒有關係大家來試試看，他又開口講說要給我後悔，我也說
      要該他後悔後，就非常生氣，上車要走時因不小心要轉彎轉不過去才會撞到他
      的檳榔攤。」、「因為這個月我有和他共同生一個女兒，我是去問他孩子在那
      裏，他就不講，我是要去和他講孩子及分手問題。」等情（見偵卷第五頁反面
      、第六頁正面）；告訴人復承認確與被告育有一女，二人至九十年十一月始分
      手，被告的意思是要挽回感情，但伊均不理被告等語在卷（見偵卷第二三頁正
      面）；足見被告係因與告訴人間之感情糾紛始至告訴人工作之檳榔攤，然告訴
      人不發一言，對其所言均未理會，致被告甚為忿怒，被告乃憤而故意駕車衝撞
      該檳榔攤，是告訴人所陳，堪信屬實。又被告先於警訊於供稱伊係轉彎轉不過
      去始不小心撞到檳榔攤云云，嗣於偵查中又稱伊要走時想向告訴人買一包香煙
      ，本來想踩剎車，不小心誤踩油門才撞及檳榔攤云云（見偵卷第二九頁反面）
      ，被告所供前後不一，已難盡信。再者，被告當時確因告訴人之相應不理而十
      分不悅，復出言陳稱「要告告訴人販賣人口，使其後悔」等語（偵卷第三十頁
      正面），被告於盛怒悻然離去之際，衡情當無再回頭向告訴人購買香菸之心情
      ；且由卷附之照片可知（參見偵卷第十五至十七頁），檳榔攤之玻璃碎裂一地
      ，左側支柱歪斜，而被告車輛係右前方保險桿部分受損，倘果如被告所言欲轉
      彎轉不過去始發生擦撞，則被告車輛之受損位置當在車身右側較合情理，而告
      訴人亦指述被告駕車係朝檳榔攤直行而來，並無轉彎等語明確（見偵卷第二三
      頁正面），是被告前開所辯各情，無非臨訟杜撰圖卸刑責之詞，均不足採信。
（二）再由被告明知告訴人在該檳榔攤內工作，仍故意駕車直接衝撞該檳榔攤，則被
      告對於如此作為將導致在檳榔內之告訴人身體受傷之事實，自應有所認識並預
      見，此時其所駕駛之車輛無異係被告傷害告訴人之工具，故告訴人因其衝撞致
      遭破誶之玻璃割傷，本即在其傷害之不法認識範圍內，殊無可能期待被告於開
      車衝撞傷害告訴人後，再留在現場予以救護之理！況且，一般達到傷害他人之
      身體之手段、方式不一，法律並未限制行為人使用之方法，無論以何方式傷害
      他人，僅須行為人之行為與被害人之身體或健康之傷害結果間有因果關係及客
      觀可歸責性，均構成刑法上之傷害罪；且若行為人「持刀」或其他手段犯傷害
      之行為時，法律並未積極課予一「救護之義務」，則因行為人使用「駕駛動力
      交通工具」而實現其傷害之犯意時，法律竟另課以須加強對被害人即時救護之
      義務，不惟造成法律規範之矛盾，亦與肇事逃逸罪之立法目的不符。參諸前揭
      說明，被告之行為與刑法第一百八十五條之四所規範之構成要件，尚屬有間，
      無課以肇事逃逸罪責之餘地。
三、原審因之以被告之行為不構成犯罪，而諭知被告無罪之判決，經核並無違誤，公
    訴人上訴意旨，仍執陳詞，指摘原判決不當，為無理由，應予駁回。
四、被告經合法傳喚，無正當理由不到庭，爰不待其陳述，逕行判決。
據上論斷，應依刑事訴訟法第三百六十八條、第三百七十一條，判決如主文。
本案經檢察官丁○○到庭執行職務。
中      華      民      國      九十二  年      一      月      九      日
                                臺灣高等法院臺中分院刑事第七庭
                                      審判長法  官  林  榮  龍
                                            法  官  江  錫  麟
                                          法  官  謝  說  容
右正本證明與原本無異。
檢察官得上訴。
如不服本判決應於收受送達後十日內向本院提出上訴書狀，其未敘述上訴之理由者並
得於提起上訴後十日內向本院補提理由書（均須按他造當事人之人數附繕本）。
                                            書記官  金  珍  華
中      華      民      國      九十二  年      一      月      十      日
                                                                        Ａ


司法院資訊處製作；財團法人民間司法改革基金會備份。
